臺灣高等法院刑事判決
109年度交上易字第261號
上  訴  人  臺灣桃園地方檢察署檢察官
被      告  何俊丞


訴訟參與人   
即  被害人  莊子弘  住○○市○○區○○街00號            上列上
訴人因被告過失傷害案件，不服臺灣桃園地方法院108年度審交
易字第615號，中華民國109年3月30日第一審判決（起訴案號：
臺灣桃園地方檢察署108年度偵字第15224號），提起上訴，本院
判決如下：
    主  文
原判決撤銷。
本件公訴不受理。
    理  由
一、公訴意旨略以：被告何俊丞（所犯公共危險罪部分，業經臺
    灣桃園地方法院以108年度壢交簡字第226號判決處有期徒刑
    2月確定）明知其駕駛執照業因酒駕遭註銷，於民國107年12
    月23日晚間9時許至晚間10時許，在桃園市桃園區仁愛路某
    友人住處飲酒後，仍駕駛車牌號碼000-0000號租賃小客車上
    路，嗣於同日晚間10時32分許，沿桃園市桃園區仁愛路往正
    光路方向行駛，行經正光路與仁愛路口欲左轉正光路往文中
    東路方向行駛時，本應注意行經閃光紅燈號誌交岔路口前，
    車輛應減速接近，先停止於交岔路口前，讓幹道車優先通行
    後認為安全時，方得續行，且左轉彎時，應先顯示車輛前後
    之左邊方向燈光，而依當時情形，並無不能注意之情事，竟
    疏未注意，未顯示左轉方向燈即貿然左轉，適由莊子弘騎乘
    之車號000-0000號大型重型機車沿正光路往中山路方向駛至
    ，兩車遂發生碰撞，致莊子弘受有右側肩胛骨閉鎖性骨折、
    雙側肺部挫傷、輕度縱隔腔血腫併氣腫等傷害及右側臂神經
    叢損傷，右上肢失去功能之重傷害。嗣經警據報到場處理，
    測得其吐氣所含酒精濃度達每公升0.50毫克，案經莊子弘訴
    請臺灣桃園地方檢察署檢察官偵查起訴，因認被告有修正前
    刑法第284條第1項後段之過失致重傷害罪嫌等語。
二、按已經提起公訴或自訴之案件，在同一法院重行起訴者，應
    諭知不受理之判決，刑事訴訟法第303條第2款定有明文。另
    按刑事訴訟法第303條第2款規定已經提起公訴或自訴之案件
    ，在同一法院重行起訴者，應諭知不受理之判決，係以已經
    提起公訴或自訴之同一案件尚未經實體上判決確定者為限。
    如果已經實體上判決確定，即應依同法第302條第1款諭知免
    訴之判決，而無諭知不受理之可言。又按案件一經實體判決
    確定，即發生實質之確定力，依一事不再理原則，不得更為
    實體上之裁判，以避免雙重判決。此項訴訟法上所謂一事不
    再理之原則，關於實質上一罪或裁判上一罪，均有其適用（
    有最高法院60年度台非字第173號、60年度台非字第77號判
    例可資參照）。
三、按「開始再審之裁定確定後，法院應依其審級之通常程序，
    更為審判。」刑事訴訟法第436條定有明文。又依刑事訴訟
    法第420條、第421條、第422條關於再審之規定，如認有再
    審原因，固可聲請再審後，開始再審，使已經確定之案件，
    依通常訴訟程序重新進行，將原確定判決撤銷，而為判決，
    亦係對於同一案件所為之救濟程序。
四、查刑法第185條之3原規定「服用毒品、麻醉藥品、酒類或其
    他相類之物，不能安全駕駛動力交通工具而駕駛者，處一年
    以下有期徒刑、拘役或科或併科十五萬元以下罰金。」於10
    0年11月8日經立法院三讀通過修正增訂，並於100年11月30
    日經總統以華總一義字第10000263911號令公布，自100年12
    月2日生效施行（嗣於102年6月11日再次修正，惟該次修正
    僅提高刑度並未更動構成要件），該條增訂第2項規定「因
    而致人於死者，處一年以上七年以下有期徒刑；致重傷者，
    處六月以上五年以下有期徒刑。」（102年6月11日該條第2
    項再修正為：「因而致人於死者，處三年以上十年以下有期
    徒刑；致重傷者，處一年以上七年以下有期徒刑。」），依
    其立法理由，係對於酒駕行為之處罰方式，增訂因酒駕行為
    而致人於死或重傷，分別處以較高刑責之規定，對酒駕肇事
    致人於死傷行為獨立規範構成要件之情形，故增訂第2項加
    重結果犯之刑罰。該罪乃結合服用酒類不能安全駕駛動力交
    通工具而駕駛罪及過失致重傷害、過失致死罪之構成要件，
    以行為人對於基本之酒駕行為有故意，對於加重結果即重傷
    害與死亡部分有過失，始令負該加重結果之責，於實體法上
    給予實質上一罪之評價。加重結果犯之刑罰權既屬單一，非
    但在訴訟法上無從分割，即在實體法上亦無從割裂適用法律
    ，僅受一個犯罪構成要件之評價，而為單純一罪。
五、經查：
  ㈠公訴意旨所指被告於107年12月23日晚間9時許至晚間10時許
    ，酒醉駕車並因而肇事使被害人莊子弘受有右側肩胛骨閉鎖
    性骨折、雙側肺部挫傷、輕度縱隔腔血腫併氣腫等傷害及右
    側臂神經叢損傷，右上肢失去功能之重傷害，固據提出衛生
    福利部桃園醫院診斷證明書、出院病歷摘要、義大醫療財團
    法人義大醫院診斷證明書、108年7月31日義大醫院字第1080
    1408號函及於本院提出義大醫療財團法人義大癌治療醫院診
    字第Z000000000號診斷證明書在卷可憑。惟上開犯罪事實中
    ，就被告酒醉駕車涉犯公共危險罪責部分，前經檢察官以10
    7年度速偵字第6203號聲請簡易判決處刑書向臺灣桃園地方
    法院聲請簡易判決處刑，經臺灣桃園地方法院於108年2月12
    日以108年度壢交簡字第226號判處有期徒刑2月，並於108年
    3月4日確定等情，有本院被告前案紀錄表在卷可稽。惟檢察
    官嗣於對上開確定判決聲請再審，經臺灣桃園地方法院依刑
    事訴訟法第422條第1項第2款規定，於109年10月16日以109
    年度壢聲簡再字第4號裁定准予再審，臺灣桃園地方法院因
    而依其審級之通常程序更為審判，此有本院公務電話查詢記
    錄表（本院卷第79頁）在卷可查。依上開說明，原臺灣桃園
    地方法院108年度壢交簡字第226號確定判決，因該院109年
    度壢聲簡再字第4號准予再審裁定確定，而失其效力，故檢
    察官以107年度速偵字第6203號聲請簡易判決處刑書向臺灣
    桃園地方法院聲請簡易判決處刑之案件，現仍繫屬於臺灣桃
    園地方法院（惟經該院改以通常程序審理進行審理），尚未
    審結，先予敘明。
  ㈡參諸前開說明，被告於前案所為之公共危險犯行，與本案公
    訴意旨所認被告涉犯之過失致重傷害罪嫌部分，具有單純一
    罪關係，是本案公訴意旨認被告所涉過失致重傷害罪嫌部分
    ，應為臺灣桃園地方法院108年度壢交簡字第226號公共危險
    案件之起訴效力所及。臺灣桃園地方法院公共危險案件既仍
    在審理中，尚未判決，本案公訴人就前案起訴效力所及之被
    告所涉過失致重傷害事實，再重行起訴，依刑事訴訟法第30
    3條第2款規定，自應為不受理之判決。
六、原判決以本案公訴意旨認被告所涉過失致重傷害罪嫌部分，
    予以論罪科刑，固非無見。惟上開判決既經該院109年度壢
    聲簡再字第4號准予再審裁定確定，而失其效力，且臺灣桃
    園地方法院已依其審級之通常程序更為審判，現正由該院以
    通常程序審理中，是原判決予以論罪科刑，於法尚有未合，
    檢察官上訴以被告購買該車而不終止靠行關係，顯係為了繼
    續駕駛該車之意，是被告案發時應為從事駕駛業務之人為由
    ，指摘原判決不當，雖無理由，惟原判決既有上開可議之處
    ，自應由本院將原判決予以撤銷，並依前開說明，不經言詞
    辯論，改諭知本件公訴不受理之判決。
據上論斷，應依刑事訴訟法第364條、第307條、第369條第1項、
第303條第2款，判決如主文。　　
中　　華　　民　　國　　109 　年　　12　　月　　10　　日
                  刑事第七庭    審判長法　官  孫惠琳
                                      法　官  連雅婷
                                      法　官  張育彰
以上正本證明與原本無異。
不得上訴。
                                      書記官  周士涵
中　　華　　民　　國　　109 　年　　12　　月　　11　　日